臺灣板橋地方法院刑事判決              99年度訴字第3203號
公  訴  人  臺灣板橋地方法院檢察署檢察官
被      告  曾明文
指定辯護人  本院公設辯護人湯明純
上列被告因強盜等案件，經檢察官提起公訴（99年度偵字第1761
6 號），本院判決如下：
    主  文
曾明文犯結夥三人以上強盜罪，處有期徒刑捌年。
    事  實
一、曾明文前於民國91年間因傷害致死案件經本院少年法庭判處
    有期徒刑3 年6 月確定，又於92年間因強盜案件經本院判處
    有期徒刑7 年確定，二罪刑接續執行，於98年9 月16日縮短
    刑期假釋出監，惟於假釋期間復犯罪，嗣經撤銷假釋，應執
    行殘刑3 年5 月10日（現在接續其他罪刑執行中，未構成累
    犯）竟仍不知悔改，其與楊德生（由本院另行審結）、李成
    志（業於99年7 月1 日死亡）於99年6 月22日上午5 時40分
    許，共同意圖為自己不法所有，並基於結夥三人強盜之犯意
    ，由楊德生駕駛其所承租之車牌號碼7262-ZA 號自小客車，
    搭載李成志乘坐副駕駛座、曾明文乘坐後座，行經臺北縣三
    重市（現改制為新北市三重區○○○○街100 巷口，見鄒真
    祥（業於100 年3 月30日死亡）背有背包、獨自騎乘車牌號
    碼DQD-482 號輕機車，有機可趁，即推由楊德生駕車靠近鄒
    真祥騎乘之機車，楊德生便將所駕駛之自小客車開至鄒真祥
    騎乘機車之前方並緊逼鄒真祥騎乘之機車，迫使鄒真祥不得
    不將所騎乘之機車停下，隨即由李成志自該車副駕駛座下車
    毆打鄒真祥，因鄒真祥有所抵抗，曾明文見李成志未能順利
    得手財物，曾明文即接續由自該車後座下車加入徒手毆打鄒
    真祥，並從鄒真祥後方以右手勒住鄒真祥脖子將鄒真祥上半
    身拖入該車後座內，致鄒真祥受有頭皮之開放性傷口、右手
    、右手肘磨損或擦傷之傷害，渠等以此強暴方式使鄒真祥不
    能抗拒，曾明文於毆打拉扯鄒真祥之際，並一邊拉扯鄒真祥
    之背包，鄒真祥之外套、背包一併被拖入其等所乘坐自用小
    客車之後座內，鄒真祥所佩戴之安全帽亦脫落遺留於該自用
    小客車之後座內，因此取得鄒真祥所有之背包（內有現金約
    新台幣〈下同〉約500 元、手機1 支及日用品等物），渠等
    得手後旋即由楊德生駕車加速逃離現場，曾明文上車後即將
    強盜取得之背包交予李成志，並將鄒真祥之安全帽、外套等
    物丟棄於車外。嗣經鄒真祥報警處理，由警方調閱現場監視
    器錄影畫面，始循線查悉上情。
二、案經鄒真祥訴請新北市政府警察局三重分局移送臺灣板橋地
    方法院檢察署檢察官偵查起訴。
    理  由
甲、有關證據能力方面：
一、按被告以外之人於審判外之言詞或書面陳述，除法律有規定
    者外，不得作為證據，刑事訴訟法第159 條第1 項固有明定
    。惟被告以外之人於審判外之陳述，雖不符同法第159 條之
    1 至之4 規定，但經當事人於審判程序同意作為證據，法院
    審酌該言詞陳述或書面作成時之情況，認為適當者，亦得為
    證據，且當事人、辯護人於法院調查證據時，知有第159 條
    第1 項不得為證據之情形，而未於言詞辯論終結前聲明異議
    者，視為有前項之同意，此亦據刑事訴訟法第159 條之5 規
    定甚明。
二、本案判決所引用之被告以外之人於審判外之陳述，被告及其
    辯護人於本院準備程序進行中，已陳稱：對證據能力沒有意
    見，迄本院言詞辯論終結前，復未對該等證據之證據能力聲
    明異議。本院審酌該等證據之取得，並無違法不當或證明力
    明顯過低之瑕疵，亦認以之作為證據，要屬適當。是以依刑
    事訴訟法第159 條之5 之規定，本案判決所引用之被告以外
    之人於審判外之陳述，均有證據能力。
乙、實體方面：
一、訊據被告曾明文固坦承有於上開時、地搭乘楊德生駕駛之車
    輛，楊德生駕駛之車輛停下後，李成志即下車毆打證人即被
    害人鄒真祥，不久被告曾明文亦下車毆打鄒真祥，並將鄒真
    祥之背包拉扯得手等事實，惟矢口否認有何加重強盜犯行，
    辯稱：伊在行車途中睡覺，突然緊急煞車，伊才爬起來，伊
    看到李成志門打開就下去打被害人，楊德生稱該人似與李成
    志有仇，叫伊下去幫忙，伊才下車幫李成志，跟被害人扭打
    ，伊聽到有人說『把他拉上車，不要讓他跑掉』，伊就用右
    手架住被害人脖子往車上拖，伊拉被害人的時候，被害人的
    夾克跟包包都一起被拉掉在車內，伊沒有聽到李成志跟楊德
    生說要搶被害人財物的事情，伊以為被害人跟李成志有仇，
    要處理債務問題，伊沒有要跟楊德生、李成志一起強盜財物
    的犯意云云；辯護人亦為被告辯護其行為應僅構成傷害或強
    制罪，退而言之，本件應未使被害人達到不能抗拒的程度，
    僅構成加重搶奪罪等語，經查：
（一）上開犯罪事實，業據證人鄒真祥於偵查中具結證稱：「（
      問：你是否在99年6 月22日早上5 時40分遭搶？）是，我
      要上班途中往河邊北街，到100 巷左右，被告跟我同向開
      車，從我後方經過，他們在我前面停車，副駕駛座有一個
      人下車，開始打我，那時我騎機車所以有戴安全帽，後來
      又踹我，都是只有一個人，打完之後，後座有一個年輕人
      下車，罵髒話也繼續打我，叫我小心一點，說我很囂張，
      就又開始用拳頭打，並把我機車踹倒，我那時都站在機車
      上，沒有辦法反抗，直到他們把我機車踹倒，後座那人從
      後方用右手勒住我脖子，把我往後座拖，要把我架進車內
      ，我努力掙脫，後座那人把我包包拿走。」、「（問：後
      座的人如何把你拖進車內？）那時到車旁時，他人已轉到
      我前方，右手還是架住我脖子，他當時先坐進後座，拉我
      的頭也進去，我身體已進去一半了，這時他左手拉我包包
      ，安全帽已鬆脫了。」、「（問：後座的人打你跟拖你進
      車內時，副駕駛座的人在做什麼？）一邊打我一邊幫忙把
      我推進車內，我當時很驚恐，努力掙脫，那時我身體已進
      入車裏面，後來就掙脫了，離開車子往巷子跑」、「（問
      ：前駕駛座有做什麼事？）我上車時罵三字經，說『你不
      要亂叫，要聽話，不然下場就不好』。」等語（見上開偵
      查卷第139 頁以下），證人鄒真祥因此受有「頭皮之開放
      性傷口、右手、右手肘磨損或擦傷」等傷害，亦有臺北縣
      立醫院診斷證明書1 紙在卷可稽，堪認證人鄒真祥所述應
      與事實相符，堪以採信。
（二）其次，證人即同案被告楊德生於本院審理時亦具結證稱：
      「不是我們三個人討論要行搶，是李成志講說要搶他的皮
      包」、「我們車上就三個人，他就在車上講的，車子行經
      三重河邊北街的紅綠燈時，他看見旁邊那個騎士，他就說
      要搶他的皮包，他就說叫我幫他，我跟他十幾年的朋友，
      我就說我可以幫你的忙就是開車而已」、「就李成志在一
      個車子裡這樣講，一定是三個人都聽到了，... 我們從蘆
      洲回來，車子行經三重到紅綠燈時，李成志說要下去搶機
      車騎士，我們從那邊聊天到那邊絕對不到3 分鐘」等語（
      見本院100 年11月14日審判筆錄），顯見被告曾明文在車
      上應確實知悉李成志提議要行搶之事，其辯稱在車上睡覺
      云云，顯係卸責之詞，不足採信。況且被告曾明文亦自承
      李成志下車毆打被害人之後沒多久，其亦下車幫忙李成志
      ，出手毆打被害人，並企圖將被害人拖上車，甚至被害人
      之背包亦係被告曾明文拉扯取得，更可見被告曾明文應對
      李成志之犯罪計畫知之甚詳，並有強暴行為之分擔。
（二）另辯護人雖為被告曾明文辯護稱：被告之行為應僅構成搶
      奪罪云云，惟按搶奪與強盜雖同具不法得財之意思，然搶
      奪僅係乘人不備公然掠取，若施用強暴、脅迫或他法使被
      害人身體上或精神上處於不能抗拒之狀態，而取其財物或
      令其交付者，則為強盜。而徵諸證人鄒真祥所證述之案發
      經過情形，證人鄒真祥遭李成志、曾明文二人聯手毆打並
      企圖強拖上車，其所有之背包因此遭取走，楊德生復出言
      脅迫證人鄒真祥必須聽話配合，被告曾明文與李成志均年
      近40歲、正值身強體壯之年齡，二人之攻擊行為亦造成證
      人鄒真祥受有前述傷害，顯見被告曾明文與李成志、楊德
      生所為之手段，確實係以強暴脅迫手段使證人鄒真祥不能
      抗拒，而為奪取，被告曾明文與李成志、楊德生所為，自
      成立強盜罪，而非搶奪罪。
（三）綜上所述，本件事證明確，被告曾明文前開辯詞僅係卸責
      推諉之詞，殊無足採，被告曾明文所為上開強盜犯行，洵
      堪認定，應依法論科。
三、核被告曾明文所為，係犯刑法第330 條第1 項、第321 條第
    1 項第4 款之結夥三人以上強盜罪。被告曾明文就上開加重
    強盜犯行，與成年人楊德生、李成志均有犯意聯絡及行為分
    擔，為共同正犯。爰審酌被告曾明文正值青壯，身強體健，
    竟不思勉力謀事，依循正途以維生計，反夥同楊德生、李成
    志等人強盜財物，對被害人之財產及身心均造成相當實害，
    嚴重危及社會治安，被告犯後亦未能坦承犯行，多所推諉，
    實無悔意，犯後態度不佳，兼衡其素行、智識程度、犯罪動
    機、參與程度及被害人遭強取之財物價值等一切情狀，量處
    如主文所示之刑。
據上論斷，應依刑事訴訟法第299 條第1 項前段，刑法第28條、
第330 條第1 項、第321 條第1 項第4 款，判決如主文。
本案經檢察官卓俊吉到庭執行職務。
中    華    民    國  100     年    11    月    28    日
                  刑事第四庭  審判長法  官  連育群
                                    法  官  張瓊華
                                    法  官  陳苑文
上列正本證明與原本無異。
如不服本判決，應於判決送達後10日內敘明上訴理由，向本院提
出上訴狀 (應附繕本) ，上訴於臺灣高等法院。其未敘述上訴理
由者，應於上訴期間屆滿後20日內向本院補提理由書「切勿逕送
上級法院」。
                                    書記官  阮旭家
中    華    民    國  100     年    11    月    28    日
附錄本案論罪科刑法條全文
中華民國刑法第330條
犯強盜罪而有第321條第1項各款情形之一者，處7 年以上有期徒
刑。
前項之未遂犯罰之。
中華民國刑法第321條
犯竊盜罪而有左列情形之一者，處6月以上、5年以下有期徒刑：
一、於夜間侵入住宅或有人居住之建築物、船艦或隱匿其內而犯
    之者。
二、毀越門扇、牆垣或其他安全設備而犯之者。
三、攜帶兇器而犯之者。
四、結夥三人以上而犯之者。
五、乘火災、水災或其他災害之際而犯之者。
六、在車站或埠頭而犯之者。
前項之未遂犯罰之。